【裁判字號】    90,訴,1711
【裁判日期】    901219
【裁判案由】    廢棄物清理法
【裁判全文】
高雄高等行政法院判決                              九十年度訴字第一七一一號
                              .
    原      告  甲○○
    被      告  嘉義縣竹崎鄉公所
    代  表  人  陳吉焜  鄉長
    訴訟代理人  乙○○
右當事人間因廢棄物清理法事件，原告不服嘉義縣政府中華民國九十年七月十日九十
府秘訴字第五八二九一號訴願決定，提起行政訴訟。本院判決如左：
    主  文
原告之訴駁回。
訴訟費用由原告負擔。
    事  實
一、事實概要：
緣原告未經地方主管機關核發許可證，將其所管理坐落嘉義縣竹崎鄉○○○段五五六
之七地號旁之土地，擅自提供他人傾倒廢棄物，於民國（下同）八十九年十一月十六
日為嘉義縣警察局竹崎分局員警在現場查獲，通知嘉義縣環境保護局及被告派員至現
場稽查，案經被告以原告未經許可從事廢棄物處理業務，違反行為時廢棄物清理法第
二十條規定，乃依同法第二十七條規定裁處原告新台幣六萬元罰鍰。原告不服，提起
訴願，遭決定駁回，遂提起本件行政訴訟。
二、兩造聲明：
（一）原告聲明求為判決：訴願決定及原處分均撤銷。
（二）被告聲明求為判決：駁回原告之訴。
三、兩造之爭點：
甲、原告主張之理由：
（一）原告僅同意涂昌成以廢棄之土方、拆屋廢材、混凝土、磚塊建築廢材回填上開
      坑洞，以利耕作使用，有原告出具給涂昌成之同意書可稽。原告既未同意曾英
      銘傾倒堆置廢棄物（磚塊）於上開土地上，則曾英銘擅自將廢棄物回填上開深
      坑，並非原告同意之涂昌成將廢棄物傾倒堆置於土地上，故曾英銘將磚塊傾倒
      堆置於土地上，再以砂土掩蓋，即與原告出具給涂昌成之同意書僅同意回填上
      開深坑之旨不符，故縱曾英銘係受涂昌成之僱用，既違同意書之約定，即不得
      指為原告之授意，而認原告違反上開法條之規定。
（二）曾英銘擅自傾倒廢棄磚塊堆置於土地上時，原告與妻正在果園採摘柑橘，並不
      知其事，直至警員到果園通知原告時，原告始知其情，有警員蔡飛騰可證，並
      有原告當日採收柑橘繳交收購站之估價單可稽。
（三）原告出具給涂昌成之同意書，係同意涂昌成以廢棄之土方等物回填上開土地之
      深坑，再以好土整成，以利耕作，原告並未向涂昌成收取任何代價，顯非廢棄
      物清理法第二十條所指經營廢棄物之貯存、清除或處理業務，殊難依同法第二
      十七條之規定予以科罰。
（四）被告並無通知原告其所有土地不能讓人亂倒垃圾，若原告知曉亂倒係違法，即
      不會讓人倒廢磚頭。況刑事部分已經判決，法官並判決原告不必服刑，不應再
      對原告裁處罰鍰。
乙、被告主張之理由：
（一）按「公、民營廢棄物清除、處理機構經營廢棄物之貯存、清除或處理業務，應
      列明專業技術人員與貯存清除、處理之工具、方法、設備及場所，向地方主管
      機關申請核發許可證。．．．．．．」「公、民營廢棄物清除、處理機構，違
      反第二十條規定者，處二萬元以上五萬元以下罰鍰，並制止其營業。」分別為
      廢棄物清理法第二十條及第二十七條所明定。又行政院環境保護署八十八年九
      月二十九日環署廢字第００五三四九五號函針對廢棄物清理法第二十條規定函
      釋案「．．．．．．其中所稱之公、民營廢棄物清除、處理機構，係指擬經營
      廢棄物清除、處理業務者，其規範對象係對任何有意願經營廢棄物清除、處理
      之機構及人民，並非指已經申請取得各項許可證之公、民營廢棄物清除、處理
      機構而言。」
（二）本件原告所有坐落嘉義縣竹崎鄉○○○段五五六之七地號之土地，未經許可擅
      自提供訴外人涂昌成、曾英銘傾倒廢棄物，既經嘉義縣警察局竹崎分局員警現
      場查獲，並經環保人員現場查明屬實，有稽查紀錄表（影本附原處分卷）載明
      經過情形，並有傾倒廢棄物行為人（司機）曾英銘及與原告簽立傾倒廢棄物同
      意書之涂昌成在嘉義縣警察局竹崎分局偵訊筆錄指證在卷，是本件違規事實明
      確，被告依法裁處前揭法條最低罰鍰新台幣六萬元，並無違法或不當。原告主
      張被查獲違規之時，在自有果園內採收柑橘而不知其情，並檢附估價單影本三
      件以證明其不在場云云，顯屬卸責之詞，委非可採。
    理  由
一、按「公、民營廢棄物清除、處理機構經營廢棄物之貯存、清除或處理業務，應列
    明專業技術人員與貯存清除、處理之工具、方法、設備及場所，向地方主管機關
    申請核發許可證。但從事有害事業廢棄物之貯存、清除或處理者，地方主管機關
    應先報請中央主管機關核准，始得發給許可證。」「公、民營廢棄物清除、處理
    機構，違反第二十條規定者，處二萬以上五萬元以下罰鍰，並制止其營業。」廢
    棄物清理法第二十條及第二十七條分別定有明文。另廢棄物清理法第二十條所稱
    之公、民營廢棄物清除、處理機構，係指擬經營事業廢棄物清除、處理業務者。
    其規範對象係對任何有意願經營廢棄物之機構及人民，．．．．．．。則經行政
    院環境保護署八十八年八月廿六日（八八）環署廢字第○○六九六○○號函釋在
    案。該函性質上係屬行政主管機關就行政法規所為之釋示，係闡明法規之原意，
    核與廢棄物清理法第二十條規定之意旨無違，爰予援用。
二、本件原告未經地方主管機關核發許可證，於八十九年十一月十三日，將其所管理
    坐落嘉義縣竹崎鄉○○○段五五六之七地號旁之土地（下稱系爭土地），提供訴
    外人涂昌成，傾倒處理廢棄之土方、拆屋廢材、混凝土磚塊、建築廢材等廢棄物
    ，經嘉義縣警察局竹崎分局員警通知嘉義縣環境保護局及被告派員於八十九年十
    一月十六日至現場稽查，查獲現場之深約三至四公尺之坑洞內已棄置有約三分之
    一量之建築廢棄物及一般廢棄物，查獲當時並有由訴外人曾英銘、陳建宏駕駛之
    二部大貨車在現場，其中一部為空車、另一部則載運有廢土尚未傾倒等情，業據
    訴外人曾英銘於警訊中陳述甚明，並有原告與訴外人涂昌成所訂立之「地主同意
    書」、稽查工作紀錄表、偵訊（調）查筆錄及採證照片四張（以上均影本）附原
    處分卷可稽；原告既提供場地供人傾倒廢棄物，則其有經營廢棄物處理業務之行
    為甚明。另原告將系爭土地提供予訴外人涂昌成等人棄置廢棄物未經取得地方主
    管機關核發許可證一節，復據訴外人涂昌成於警訊中陳述甚詳，有偵訊（調）查
    筆錄（影本）附原處分卷可按；故原告有未經地方主管機關核發許可證，即提供
    土地供人棄置廢棄物，經營事業廢棄物處理業務之行為，即堪認定。至原告提起
    本件訴訟，雖以其並未同意訴外人曾英銘傾倒廢棄物，亦未向訴外人涂昌成收取
    任何代價，且刑事部分已經判決，不應再對原告裁處罰鍰等語資為爭執。爰分述
    如下：
（一）經查：原告係於八十九年十一月十三日出具地主同意書予訴外人涂昌成，同意
      將原告所管理之系爭土地，提供訴外人涂昌成以廢棄之土方、拆屋廢材、混凝
      土磚塊、建築廢材回填一節，有地主同意書一紙附卷可稽；而訴外人曾英銘係
      經原告同意，並經原告帶同訴外人涂昌成及曾英銘前往系爭土地後，訴外人曾
      英銘始為本件傾倒廢棄物之行為等情，亦經訴外人涂昌成及曾英銘分別於警訊
      中陳述甚明，有偵訊（調）查筆錄附原處分卷可稽，故原告稱其不知也未同意
      訴外人曾英銘為傾倒廢棄物之行為云云，顯不足採。又原告所出具之地主同意
      書係記載，原告同意訴外人涂昌成以廢棄之土方、拆屋廢材、混凝土磚塊、建
      築廢材回填土地，改變地形，且期間不限，至回填完成為止等語，故自此同意
      書之內容觀之，原告顯係同意訴外人涂昌成不定時持續傾倒廢棄物於系爭土地
      上；而系爭土地實際上雖係由訴外人曾英銘為廢棄物之傾倒行為，然依上述訴
      外人涂昌成及曾英銘陳述之內容，訴外人曾英銘本件傾倒廢棄物之行為，實係
      本於上述原告所出具之地主同意書而為，而依此同意書所載原告同意系爭土地
      供不限期限回填至完成為止，足見原告有將系爭土地提供棄置廢棄物，以經營
      廢棄物處理之業務甚明。故原告以其未同意訴外人曾英銘傾倒為由，主張不構
      成本件之違章云云，自無可採。
（二）又按廢棄物清理法第二十條所以規定經營廢棄物之貯存、清除或處理業務，應
      向地方主管機關申請核發許可證，乃欲就經營廢棄物之貯存、清除或處理業務
      者為管理及要求其等需符合一定規範之目的，故本條所指經營廢棄物之貯存、
      清除或處理業務，當係指反覆為廢棄物之貯存、清除或處理行為者，至於此行
      為者是否有收取金錢之對價，當非認定是否構成本條所稱經營廢棄物之貯存、
      清除或處理業務者之要件，故原告以其未向訴外人涂昌成收取代價為由，主張
      不構成本件之違章云云，亦無可採。
（三）再按「人民違反法律上之義務而應受行政罰之行為，法律無特別規定時，雖不
      以出於故意為必要，仍須以過失為其責任條件。但應受行政罰之行為，僅須違
      反禁止規定或作為義務，而不以發生損害或危險為其要件者，推定為有過失，
      於行為人不能舉證證明自己無過失時，即應受處罰。」業經司法院釋字第二七
      五號解釋在案。查廢棄物清理法所稱之廢棄物包含一般廢棄物及事業廢棄物，
      事業廢棄物又包括有害事業廢棄物及一般事業廢棄物，此觀廢棄物清理法第二
      條第一項規定自明，故本件原告所管理之系爭土地供人棄置者係屬廢棄物清理
      法所規範之廢棄物一節，自堪認定。另「公、民營廢棄物清除、處理機構經營
      廢棄物之貯存、清除或處理業務，應列明專業技術人員與貯存清除、處理之工
      具、方法、設備及場所，向地方主管機關申請核發許可證。」廢棄物清理法第
      二十條前段定有明文，原告將系爭土地供人棄置廢棄物性質上係屬經營廢棄物
      之處理業務，已如前述，而任何人皆不得以不知法律而免除依法應為作為義務
      ，故原告違反廢棄物清理法規定需先取得許可證始得經營廢棄物處理業務之作
      為義務，於未取得許可證時即將系爭土地供人棄置廢棄物，依上述司法院釋字
      第二七五號解釋，其有過失甚明。又「依本法處罰鍰案件，涉及刑事責任者，
      應分別處罰」，為廢棄物清理法第三十二條所明定；故原告雖因本件之事實經
      台灣嘉義地方法院以違反廢棄物清理法第二十二條第二項第三款規定判處有期
      徒刑一年二月，緩刑四年確定，有台灣嘉義地方法院八十九年度訴字第七二０
      號刑事判決書一份附卷足憑，亦不影響本件行政違章之裁罰；是原告以此指摘
      原處分違法云云，顯不足採。
三、綜上所述，原告未依廢棄物清理法第二十條規定申請核發許可證，即為廢棄物之
    處理，而廢棄物清理法第二十條規定係一課以人民作為義務之規定，且不以發生
    損害或危險為其要件，則原告違反此作為義務，依據司法院釋字第二七五號解釋
    ，即得推定原告為有過失；故而，被告以原告違反廢棄物清理法第二十條，依同
    法第二十七條規定，裁處新台幣六萬元罰鍰，於法並無違誤，訴願決定予以維持
    ，亦無不合。原告提起本件訴訟，求為撤銷，為無理由，應予駁回。
四、據上論結，本件原告之訴為無理由，爰依行政訴訟法第一百九十五條第一項後段
    、第九十八條第三項前段，判決如主文。
中      華      民      國      九十    年      十二    月      十九    日
                                高雄高等行政法院第一庭
                                            審判長法官  陳光秀
                                            法      官  呂佳徵
                                            法      官  楊惠欽
右為正本係照原本作成。
如不服本判決，應於判決送達後二十日內向本院提出上訴書狀，其未表明上訴理由者
，應於提起上訴後二十日內向本院提出上訴理由書（須按對造人數附繕本）；如於本
判決宣示或公告後送達前提起上訴者，應於判決送達後二十日內補提上訴理由書（須
附繕本）。未表明上訴理由者，逕以裁定駁回。
提起上訴應預繳送達用雙掛號郵票七份（每份三十四元）。
中      華      民      國      九十    年      十二    月      十九    日
                                            法院書記官  藍亮仁


司法院資訊處製作；財團法人民間司法改革基金會備份。
